最高法院刑事判決　　　　　　九十四年度台上字第一八二四號
　　上　訴　人　乙○○
　　　　　　　　　　　　36號.
　　　　　　　　甲○○
　　　　　　　　　　　　35號.
上列上訴人等因偽造文書案件，不服台灣高等法院台南分院中華
民國九十三年九月二十九日第二審更審判決（九十二年度重上更
(一)字第五八五號，起訴案號：台灣嘉義地方法院檢察署八十八年
度偵字第一０三四號），提起上訴，本院判決如下：
    主  文
上訴駁回。
    理  由
按刑事訴訟法第三百七十七條規定：上訴於第三審法院，非以判
決違背法令為理由，不得為之。是提起第三審上訴，應以原判決
違背法令為理由，係屬法定要件，如果上訴理由狀未依據卷內訴
訟資料，具體指摘原判決不適用何種法則或如何適用不當，或所
指摘原判決違法情事，顯與法律規定得為第三審上訴理由之違法
情形，不相適合時，均應認其上訴為違背法律上之程式，予以駁
回。本件原判決綜合全部卷證資料，認上訴人甲○○、乙○○有
其事實欄所載之犯行，已詳敘所憑之證據與認定之理由。對於乙
○○辯稱：系爭賓士牌汽車係伊以新台幣（下同）一百萬元（嗣
改稱一百五十萬元）向「李王興」買受，先付三十萬元，尾款於
「李王興」交付車籍資料、行車執照後再付，因「李王興」未依
約交付，故未給付尾款，過約二年，「李王興」始持交ＶＱ－四
四０六號車牌給伊懸掛於車上，伊不知係贓車，伊手上適有一台
林茂瑞要報廢之汽車，伊請「李王興」順便去辦，不知何故將車
子辦到林茂瑞名下，車子沒有開，都放在甲○○之空地上，警員
查獲後，伊有去發動車子，準備吃完東西再開等語；甲○○則辯
謂：伊不知該車係房東之汽車，亦不認識「李王興」，伊於民國
八十三年以後才去大陸上海，伊僅借空地予乙○○停放汽車，其
他均不知情，車籍資料不是伊之筆跡，伊曾送林茂瑞一部舊福特
千里馬汽車，沒多久因不能開，要報廢云云，認均係卸責之詞，
不足採信，亦依調查所得證據，逐一加以指駁及說明。因而撤銷
第一審之科刑判決，改判依牽連犯關係從一重仍均論處上訴人二
人共同行使偽造公文書，足以生損害於公眾及他人罪刑。
乙○○上訴意旨略以：(一)、原判決認定甲○○偽造「汽車新領牌
照登記書」已屬牽強，且綜觀全卷，並無筆跡鑑定或其他積極、
適法之證據，足以證明乙○○共同偽造該文書，原判決且未說明
乙○○偽造或與甲○○共同偽造該文書中那一部分，即認定乙○
○共犯偽造文書罪，與卷證資料不符，違背二十九年上字第二七
八二號判例，且有判決理由不備之違法。(二)、證人鐘文盈之證言
係其個人想像或猜測之詞，原判決以之為上訴人二人犯罪之證據
，與證據法則有違。(三)、乙○○抗辯「李王興」未將證件交給乙
○○辦理過戶，故一直不敢使用該車，被警查獲時已多年未加使
用等語，應屬可信，原審就此抗辯及相關事證均不予採信，而未
說明其理由，有理由不備、採證違法及違背五十三年台上字第六
五六號、三十二年上字第六七號判例之情事。甲○○上訴意旨略
稱：(一)、甲○○因業務需要，於嘉義縣水上鄉村外租用工廠使用
，適乙○○欲借空地停車，甲○○予以應允，對於乙○○之行為
，則從未參與，證人羅至誠證實有「李王興」其人，原審未深入
調查，即以推測之詞，認定甲○○即「李王興」及有偽造「汽車
新領牌照登記書」等文書犯行，與卷證資料不符，有應於審判期
日調查之證據，未予調查及違背五十三年台上字第六五六號、三
十二年上字第六七號判例之情事。(二)、甲○○於七十八年間確將
福特千里馬汽車送給林茂瑞使用約一年，嗣後林茂瑞返還甲○○
，甲○○即將車籍資料交給乙○○辦理報廢，有各項事證為憑，
至有人據此車籍資料，以林茂瑞名義辦理汽車新領牌照登記，難
認係甲○○所為，原審對此有利於甲○○之證據，未說明不予採
信之理由，亦屬理由不備。(三)、原判決對甲○○抗辯「李王興」
未交付車籍證件，故乙○○不敢使用該車，一直停放在原地，被
警查獲時已多年未予使用等事證，未附理由即予摒棄不採，反妄
加推測，核屬理由不備。(四)、原判決認定乙○○以三十萬元買入
系爭賓士汽車等，違背經驗法則及論理法則。且鑑定筆跡應以原
本為之，內政部警政署刑事警察局（下稱刑事警察局）以影印本
與原本比對，比對之字數比例太低，鑑定結果應不足採信，原審
執意採信，並以甲○○於八十七年九月十七日人在國內之事實，
認定甲○○偽造該文書，違背證據法則，並有理由不備之違誤各
云云。惟查犯罪事實之認定、證據之取捨及其證明力如何，乃事
實審法院自由判斷之職權，如其取捨判斷不違背經驗法則與論理
法則，即不得指為違法，而據為上訴第三審之理由。又以自己犯
罪之意思，參與犯罪構成要件或構成要件以外之行為者，均為共
同正犯。本件原判決認定系爭賓士牌五六ＯＳＥＬ型白色自用小
客車，車身係吳明昌被竊之八五八—三七六九號車牌之汽車車身
，引擎使用原車主及原車牌號碼之同廠牌同型式自小客車之00
000000000000號引擎，牌照則懸掛ＶＱ－四四０六
號車牌，係來路不明之贓車，上訴人二人均明知為贓車，乙○○
猶於七十八年五、六月間，以三十萬元之低價買受，甲○○亦予
以收受，停放在其嘉義縣水上鄉水上村外林二十之二號旁空地上
。因該車已被申報失竊，上訴人二人為防止原車主追索，且意欲
冒領新車牌懸掛使用，乃基於共同行使偽造車籍資料等公、私文
書之犯意聯絡，推由甲○○於七十九年九月間，以偽造之各印章
、戳章，據以偽造該贓車在嘉義監理所業已繳銷之「汽車新領牌
照登記書」公文書，再共同向嘉義監理所申請將林茂瑞所有00
0－0000號福特千里馬自用小客車「停駛」及「車牌及行照
交回」，其後續偽刻「李王興」等人之印章或偽造印文、署押，
用以偽造「汽機車過戶申請登記單」之私文書，持向高雄監理所
旗山監理站（下稱旗山監理站）申請將該贓車「過戶」，使嘉義
監理所將資料移入旗山監理站，由旗山監理站之公務員登載於職
務上掌管之新領牌照登記書等文書上，因而核發000－000
0號之新牌照，並將該贓車過戶予「李王興」等情，已說明本於
調查所得心證，分別定其取捨而為事實判斷之理由。並依確認之
事實，說明上訴人二人如何共同基於犯意之聯絡，進而分擔實施
本件偽造公、私文書之犯行，為共同正犯之論據。所為論斷，核
未違背客觀存在之經驗法則與論理法則，自屬原審採證、認事之
適法職權行使，並無上訴意旨所指判決理由不備等違法情事。而
上訴人二人所為「李王興」嗣後未將證件交給伊等辦理汽車過戶
手續，故乙○○不敢使用該車，一直停放在原地，被警查獲時已
多年未加使用之辯解，甲○○復辯稱：伊不知該車係贓車，伊僅
借空地予乙○○停放該汽車，其他均不知情，伊委託乙○○辦理
林茂瑞返還福特千里馬汽車之報廢手續，不知有人以林茂瑞之車
籍資料辦理新牌照等語，原判決已詳加說明何以不足採信之理由
，上訴意旨指未加說明，並非依據原判決所載及卷內訴訟資料而
為指摘，顯非適法之第三審上訴理由。又證人鐘文盈證稱：伊不
認識上訴人二人、「李王興」或羅至誠，伊未偽造本件八四七—
三四三六號、八（應為「九之誤」）六二—六二五三號賓士五六
０型自用小客車之「新領牌照登記書」等語，係就其親身所知事
項而為陳述，並非其想像或猜測之詞，原判決予以採信，自無不
合。再認定犯罪事實所憑之證據，並不以直接證據為限，即綜合
調查所得之各種直接或間接證據，本於推理之作用，為其認定犯
罪事實之基礎，仍非法所不許。原判決認本件犯罪行為人利用當
時北、中、南部汽車車籍之電腦資料尚未連線，暨繳銷牌照重新
領牌不須驗車之機會，行使偽造已繳銷之「新領牌照登記書」等
文書，以換領新車籍資料之犯行，與鐘文盈另案所犯偽造文書等
罪之情節類似，乃參採鐘文盈於其所涉案件中陳稱：共犯可能利
用監理所繁忙時刻，將申請文件放在申請窗口，承辦人誤以為內
部資料而放入資料室等語，據為認定監理機關將本件申請文件由
嘉義監理所移往旗山監理站辦理之原因，自無違法可言。另第一
審將偽造之「新領牌照登記書」影本與檢察官查扣之甲○○所有
「記事簿」原本二本，囑託刑事警察局鑑定結果，認二者之筆跡
相符，原審予以採信，並參以甲○○坦承林茂瑞曾送還福特千里
馬汽車與證件，且本件犯罪時間，甲○○確在國內，證人林茂瑞
亦證稱其曾交付身分證影本予甲○○，暨系爭贓車係乙○○所買
，長期停放在甲○○租用之土地上等事證，予以綜合審查判斷，
認定上訴人二人有本件偽造文書等犯行，自為法之所許。原審復
經調查結果，並無名為「李王興」或國民身分證號碼為Ｚ000
000000之人，自無從傳喚「李王興」到庭查證，上訴意旨
泛詞指摘原審調查職責未盡，顯非適法之第三審上訴理由。上訴
人二人上訴意旨，雖分別引用本院判例數則，然並未依據卷內資
料，具體表明原判決如何與各該判例所指違法情形相符。其餘上
訴意旨，或仍執陳詞，重為事實上之爭執，或係對原審採證、採
事之職權行使，恣意爭辯，均非依據卷內訴訟資料具體指摘原判
決有何違背法令，自不足據以辨認原判決已具備違背法令形式。
依上揭說明，應認本件上訴人二人就偽造公、私文書復持以行使
部分之上訴，皆違背法律上之程式，予以駁回。上訴人二人就行
使偽造公、私文書而得上訴第三審重罪之上訴既不合法，則原判
決認上訴人二人尚牽連犯刑法第二百十四條、第三百四十九條第
一項、第二項輕罪之不得上訴第三審罪名部分，自無從適用審判
不可分原則，併為實體上審判，應併予駁回。
據上論結，應依刑事訴訟法第三百九十五條前段，判決如主文。
中　　華　　民　　國　九十四　年　　四　　月   十四   日
                      最高法院刑事第九庭
                          審判長法官  張　淳　淙
                                法官  張　春　福
                                法官  呂　丹　玉
                                法官  洪　昌　宏
                                法官  韓　金　秀
      本件正本證明與原本無異
                                      書  記  官
中　　華　　民　　國　九十四　年　　四　　月   十九   日
                                                    Ｍ
